最高法院刑事判決　　　　　　　　　　　　　　　九十三年度台上字第三四八七號
　　上　訴　人　甲○○原名阮.
　　選任辯護人　劉新安律師
右上訴人因偽造文書案件，不服台灣高等法院高雄分院中華民國九十三年五月四日第
二審更審判決（九十二年度上更(一)字第三五０號，起訴案號：台灣高雄地方法院檢察
署八十九年度偵字第四六八八號），提起上訴，本院判決如左：
    主  文
原判決撤銷，發回台灣高等法院高雄分院。
    理  由
本件原判決認定上訴人甲○○（原名阮正立）係展新報關行負責人，古毅及鄭海員係
駕駛貨櫃拖車之司機（古毅、鄭海員均經判決無罪確定）。緣俗稱「冷媒」之二氟二
氯甲烷（下稱ＣＦＣ｜一二）業經行政院環境保護署明令自民國八十五年一月一日起
禁止生產及進口。嗣於八十九年間，某不詳年籍住所姓名為「吳金龍」之成年男子，
利用九欣人力資源管理顧問有限公司名義，自大陸地區走私冷媒進口。上訴人與古毅
、鄭海員、童小鐘（童小鐘部分亦經判決無罪確定）及綽號「鬍鬚德」之不詳姓名成
年男子等人明知上情，竟與「吳金龍」共同基於行使偽造海關封條、變造貨櫃號碼牌
，用以調包貨櫃方式，運送走私物品之犯意聯絡，由上訴人聯絡古毅於八十九年一月
二十五日下午，至高雄市○○路與復興路口之某咖啡店內，與「吳金龍」、「鬍鬚德
」等共商派車接運、調包運送走私入台裝有冷媒貨櫃等分工事宜，古毅亦邀同鄭海員
一同前往，經商議結果，由上訴人負責聯絡車輛等工作，「吳金龍」則事先於同年一
月二十二日委由不詳姓名司機載運一只變造櫃號為ＹＴＬＵ0000000號之貨櫃
（下稱Ｂ貨櫃）前往高雄市○○路「頂元貨櫃場」停放，準備於裝載走私物品之貨櫃
載離高雄港後供調包之用。嗣該由大陸地區輾轉至香港，復由巴拿馬籍所屬ＱＩＮＧ
　ＣＨＵＮ　ＭＥＮ輪載運櫃號ＹＴＬＵ0000000，內裝ＣＦＣ｜一二罐裝冷
媒十五筒，合計重約十五公噸（完稅價格為新台幣五十五萬六千二百元）及空筒七個
之貨櫃一只（下稱Ａ貨櫃），於八十九年一月二十七日抵達高雄港第四十二號碼頭。
益利有限公司不知情理貨員薛瑞祥根據船公司之進口報單確定貨櫃數量，向海關請領
海關封條及完成封條與貨櫃配對手續，經配對結果，前開「Ａ貨櫃」所配得之封條號
碼為Ｃ／Ｚ000000000號，「吳金龍」獲知配對封條號碼後，即在某不詳時
、地，偽造前開由財政部關稅總局高雄關稅局所核發，作為防止貨櫃運送過程中被開
啟調包之海關封條一只，將之加封在變造櫃號之「Ｂ貨櫃」上。上訴人亦通知古毅前
往「頂元貨櫃場」載運該「Ｂ貨櫃」。古毅接獲通知後，將其靠行於欣樺貨櫃貨運公
司之ＫＸ三四二號貨櫃車車牌，改懸鄭海員所有ＫＰ｜七０八號車牌一面，同時通知
鄭海員駕駛其所有尚懸掛另面ＫＰ｜七０八號車牌之拖車，二人分頭前往「頂元貨櫃
場」及高雄港第四十二號碼頭領櫃。鄭海員至高雄港第四十二號碼頭領得「Ａ貨櫃」
，及領得應將貨櫃載送至「亞太貨櫃集散站」、「封條號碼Ｃ／Ｚ00000000
0」之「貨櫃（物）運送單兼出進站放行准單」（下稱貨櫃運送單）駛出四十二號碼
頭後，在北上途中，將所領取之貨櫃運送單丟出車外交給上訴人，並依原定計畫開車
經由國道高速公路往北行駛。上訴人取得貨櫃運送單後，將之交給古毅，古毅乃於當
日下午一、二時，將所駕駛之拖車駛入高雄市○○區○○路二號亞太貨櫃集散站，出
示該貨櫃運送單予駐守該集散站之海關人員黃隆霖，主張該貨櫃係領自高雄港，封條
號碼Ｃ／Ｚ000000000號、貨櫃號碼係ＹＴＬＵ0000000號以供查核
，而行使偽造之海關封條及變造之貨櫃號碼，足以生損害於關務機關管制、查驗進口
貨櫃之正確性。經黃隆霖核對無誤後，古毅乃得以將「Ｂ貨櫃」送入亞太貨櫃集散站
。嗣於同日十五時許，鄭海員駕駛載運「Ａ貨櫃」之拖車下中山高速公路，駛至高雄
縣岡山鎮「省立岡山農工」前路旁，經尾隨在後之員警當場查獲，並扣得貨櫃內裝載
之ＣＦＣ｜一二罐裝冷媒十五筒，再於同日十六時許至高雄市○○區○○路二號亞太
貨櫃集散站內，查獲古毅所載運之「Ｂ貨櫃」，而扣得偽造之Ｃ／Ｚ0000000
00號海關封條一只及變造之ＹＴＬＵ0000000號貨櫃號碼牌一枚等情。因而
撤銷第一審關於上訴人部分之判決，改判仍依牽連犯從一重論處上訴人共同行使偽造
公文書，足以生損害於公眾罪刑。固非無見。
惟查：(一)、依卷內資料，上訴人與共犯等偽造之海關封條似為「0000000」號
，並非「Ｃ／Ｚ000000000號」（警卷第八十九頁），檢察官勘驗後製作之
勘驗筆錄亦記載偽造之海關封條為「0000000號」（偵查卷第三頁反面）。乃
原判決竟謂檢察官勘驗筆錄之上開記載係「少寫Ｃ／Ｓ八八等文字」（原判決第五頁
第三行），據以認定上訴人及共犯等偽造之海關封條為「Ｃ／Ｚ000000000
號」，主文欄並諭知「偽造之Ｃ／Ｚ000000000號海關封條壹只沒收」，核
與卷內資料不相符合，已有認定事實不依證據之違法。(二)、本件檢察官原以上訴人及
共犯於八十九年一月二十七日前即已偽造海關封條，並加封於該變造貨櫃號碼之Ｂ貨
櫃上等情提起公訴。原審法院另案即八十九年度上訴字第一七七二號確定判決，亦認
Ｂ貨櫃於八十九年一月二十二日進入頂元貨櫃場時，即已有該偽造之封條等情（參原
判決第六頁倒數第三行至第五行）。原判決則依憑薛瑞祥證稱：我是根據船公司所申
請的准單、艙單在開工前（船靠碼頭最少在二個小時以前），由我申領封條並配對完
畢及制成貨櫃動態表，做完以上過程後，我就到船邊等候開工；櫃號ＹＴＬＵ000
0000號四十呎貨櫃一只，係於八十九年一月二十七日早上九點，我到正華船務公
司向該公司職員王小姐拿到准單和艙單後，於當日九點半左右至高雄港三九號碼頭向
海關辦理申領手續，大約在十點半左右完成及印妥貨櫃運送單、動態表，十點半至十
二時動態表都在我手上保管，開工時間是十二時四十分左右，該只貨櫃約於下午十四
時卸至拖車上並加封條出站；據我聽聞，做一支封條大約十分鐘等語。及證人黃隆霖
之證言，說明「足徵走私進口貨櫃所要上封之封條號碼係於八十九年一月二十七日始
確定，無法預先得知」，而以「偽造封條費時甚少」，據以認定「Ｂ貨櫃上偽造之封
條係於八十九年一月二十七日始偽造」（原判決第六頁第一行至第十六行）。但薛瑞
祥上開「做一支封條大約十分鐘」云云之證言，既係依據聽聞，無法經由調查證據程
序擔保其真實性，原審竟採為認定上訴人及共犯係於八十七年一月二十七日獲知Ａ貨
櫃封條號碼後，始偽造本件海關封條之證據。另證人蕭新民雖證稱：本件前一站（即
ＱＩＮＧ　ＣＨＵＮ　ＭＥＮ輪前一停泊港）是香港，（載運之冷媒）有可能從大陸
運送過來……等語，但所謂「有可能」云者，語出猜測，原審亦未進一步查明其上開
證言有無以實際經驗為基礎，亦遽採為認定本件冷媒係自大陸私運進口之依據（原判
決第七頁第三行至第六行），核與證據法則均難謂無違背。上訴意旨執此指摘原判決
違法，非無理由，認仍應發回更審，期臻翔適。原判決認上訴人牽連犯刑法第二百十
六條、第二百二十條第一項、第二百十二條之行使變造準特種文書罪部分，基於審判
不可分之原則，併予發回。
據上論結，應依刑事訴訟法第三百九十七條、第四百零一條，判決如主文。
中　　　華　　　民　　　國　　九十三　　年　　　七　　　月　　　八　　　日
                              最高法院刑事第十一庭
                                  審判長法官  張　淳　淙
                                        法官  謝　俊　雄
                                        法官  蘇　振　堂
                                        法官  張　春　福
                                        法官  呂　丹　玉
      右正本證明與原本無異
                                              書  記  官
中　　　華　　　民　　　國　　九十三　　年　　　七　　　月　　 十九 　　日
                                                                        Ｂ
